臺灣嘉義地方法院交通事件裁定        100年度交聲字第847號
原處分機關  交通部公路總局嘉義區監理所
異  議  人
即受處分人  陳廣嘉
上列異議人即受處分人因違反道路交通管理處罰條例案件，對於
交通部公路總局嘉義區監理所於100年7月15日所為之處分（原處
分案號：嘉監義裁字第裁76-ZEP051402號），聲明異議，本院裁
定如下：
    主  文
異議駁回。
    理  由
一、聲明異議意旨略以：受處分人於民國100年1月10日14時50分
    許駕駛車牌號碼1511-D8 號自用小客車，行經國道中山高速
    公路岡山收費站南向第 7車道時，因「汽車行駛於應繳費之
    公路不依規定繳費」之違規而遭逕行舉發，嗣後未於期限內
    到案，由交通部公路總局嘉義區監理所於100年7月15日以嘉
    監義裁字第裁76-ZEP051402號裁決書，裁處罰鍰新臺幣（下
    同）4,500 元，查異議人係因沒收到補繳通知，請求撤銷全
    部處分等語。
二、按受處分人，不服第8 條主管機關所為之處罰，得於接到裁
    決書之翌日起20日內，向管轄地方法院聲明異議，道路交通
    管理處罰條例第87條定有明文。又聲明異議，應以司法狀紙
    ，敘述異議之理由，提出於原處分機關為之。原處分機關應
    於接受異議書狀後5 日內，將該案卷及有關證物，送交該管
    地方法院或其分院交通法庭；交通法庭認聲明異議不合法律
    上之程式或其異議權已經喪失，且無從補正者，應以裁定駁
    回之，道路交通案件處理辦理第13、18條前段亦定有明文。
    又「處理違反道路交通管理事件，有關文書送達之程序，依
    行政程序法之規定」，違反道路交通管理事件統一裁罰基準
    及處理細則第5 條定有明文。另按「送達，於應受送達人之
    住居所、事務所或營業所為之。但在行政機關辦公處所或他
    處會晤應受送達人時，得於會晤處所為之。」、「於應送達
    處所不獲會晤應受送達人時，得將文書付與有辨別事理能力
    之同居人、受僱人或應送達處所之接收郵件人員。」、「送
    達，不能依前二條規定為之者，得將文書寄存送達地之地方
    自治或警察機關，並作送達通知書兩份，一份黏貼於應受送
    達人住居所、事務所、營業所或其就業處所門首，另一份交
    由鄰居轉交或置於該送達處所信箱或其他適當位置，以為送
    達。」、「前項情形，由郵政機關為送達者，得將文書寄存
    於送達地之郵政機關。」，行政程序法第72條第1 項、第73
    條第1項、第74條第1項、第2項分別規定明確可循。
三、再按道路交通管理處罰條例第89條前段雖規定「法院受理有
    關交通事件，準用刑事訴訟法之規定」；而刑事訴訟法第62
    條復規定：「送達文書，除本章有特別規定外，準用民事訴
    訟法之規定」。惟監理站之裁決書性質上係屬行政文書，非
    法院受理有關交通事件之文書，故其送達本即應直接適用行
    政程序法之規定，而無再輾轉準用其他規定之必要。再按行
    政程序法第74條之寄存送達規定並無就行政文書送達之生效
    時間另為規定，自應認以寄存之日起即為送達生效之日（臺
    灣高等法院暨所屬法院97年法律座談會刑事類提案第42號意
    旨可供參照）。又寄存送達之文書，已使應受送達人可得收
    領、知悉，其送達之目的業已實現，自應發生送達之效力。
    寄存送達，其發生送達效力之時間，雖可能影響當事人得為
    訴訟行為之時機，但立法政策上究應如同現行行政訴訟法第
    74條規定，於寄存送達完畢時發生效力，或應如同民事訴訟
    法第138條第2項規定，自寄存之日起經10日發生效力，抑或
    應採較10日為更長或更短之期間，宜由立法者在不牴觸憲法
    正當程序要求之前提下，裁量決定之，不能僅因相關法規規
    定未如同民事訴訟法第138條第2項設有自寄存之日起經10日
    發生送達效力之規定，即遽認違反平等原則（司法院大法官
    釋字第667號解釋理由書可資參照）。
四、經查：
(一)本件異議人於100年1月10日14時50分許，駕駛車牌號碼1511
    -D8 號自用小客車，行經國道中山高速公路岡山收費站南向
    第 7車道時，因「汽車行駛於應繳費之公路不依規定繳費」
    之違規而遭逕行舉發，嗣後未於期限內到案，經原處分機關
    依道路交通管理處罰條第27條第1項規定，於100年7月15 日
    裁處異議人4,500元，且該違反道路交通管理事件裁決書（
    案號：嘉監義裁字第裁76-ZEP051402號裁決書，下稱裁決書
    ）業經原處分機關交付郵務機關向異議人住所地即「嘉義縣
    民雄鄉○○村○○街31弄11號」為送達，惟因未獲會晤本人
    且無受領文書之同居人、受雇人或應受送達處所接收郵件人
    員，而在100年7月21日寄存於嘉義民雄頭橋郵局，並作送達
    通知書2 份，1份黏貼於應受送達人門首，1份置於該受送達
    處所信箱或其他適當位置，以為送達等情，此有原處分機關
    送達證書影本1份在卷可佐；復以異議人係自95年3月31日即
    遷入上址，並登記為其戶籍地，迄今未為變更等情，亦有異
    議人之個人戶籍資料存卷可證；再者，異議人向本院提起本
    件異議時，其異議狀上所陳報之住居所亦為上址，堪認原處
    分機關業將本件裁決書合法送達與異議人，寄存送達之文書
    ，已使異議人可得收領、知悉，其送達之目的業已實現，自
    應發生送達之效力，並以寄存之日即100年7月21日視為異議
    人收受送達之日期。
(二)另以原處分機關係位於嘉義市○○路89號，而本件異議人於
    上開裁決書送達時之住所係位於嘉義縣民雄鄉○○村○○街
    31巷11號，核與原處分機關所在地並非屬在同一縣（市），
    依司法院所發布之「法院訴訟當事人在途期間標準」第2 條
    規定，異議人提出聲明異議，應扣除之在途期間2 日，故本
    件聲明異議期間，應自裁決書送達日即99年 7月21日之翌日
    起算22日，亦即至100年8月12日即已屆滿（該日經查為星期
    五，屬上班時間），惟異議人遲至 100年10月17日始具狀聲
    明異議，此有蓋有本院收文章之聲明異議狀1 份附卷可按，
    ，且本院就異議人對本件違規事件，有無向原處分機關提起
    異議或為其他不服之表示，經依職權詢問原處分機關，該機
    關回覆：經由異議人之身分證字號查詢，未有不服處分之紀
    錄等情，有本院公務電話紀錄表1 份在卷可徵。從而，足認
    異議人聲明異議之時間，自其收受裁決書之翌日起算，已逾
    前述聲明異議之法定不變期間加計在途期間後之22日，則揆
    諸首揭規定，其異議不合法律上之程式且無從補正，自應將
    其異議駁回。
五、依道路交通案件處理辦法第17條前段，裁定如主文。
中    華    民    國    100    年    10   月    31    日
                  交通法庭    法  官  李東益
上列正本證明與原本無異。
如不服本裁定，應於裁定送達後5 日內向本院提出抗告狀（應附
繕本）。
中    華    民    國    100    年    10   月    31    日
                              書記官  吳念儒